---
title: "Regressão"
author: "Fabio Carvalho Lima"
date: "14/11/2019"
output: pdf_document
---

```{r setup, include=FALSE}
knitr::opts_chunk$set(echo = TRUE)
```
```{r pacotes}

options(digits = 6)
library(tidyverse)
library(HistData)
library(RColorBrewer)
library(ggExtra)
library(ggcorrplot)
library(gridExtra) # para plotar os gráficos lado a lado)
```



```{r stratos-female}

# split dataset between fathers and sons and mothers and daughters

set.seed(1989, sample.kind = "Rounding")

female_heights <- GaltonFamilies %>%
   filter(gender == "female") %>%
   group_by(family) %>%
   sample_n(1) %>%
   ungroup() %>%
select(mother, childHeight)   %>%
rename(daughter = childHeight) 



male_heights <- GaltonFamilies %>%
   filter(gender == "male") %>%
   group_by(family) %>%
   sample_n(1) %>%
   ungroup() %>%
select(father, childHeight)   %>%
rename(son = childHeight) 


#family_heights <- cbind(male_heights, female_heights)
#glimpse(family_heights)
```

Vamos fazer um resumo das mães e filhas, primeiro vamos verificar a distribuição desses dados.


```{r resumo-estatistico}

female_heights %>%
  summarize(mean(mother), sd(mother), mean(daughter), sd(daughter), r = cor(mother, daughter))
```

```{r female-distributions}

p <- female_heights %>%
     ggplot(aes(x = mother, y = daughter)) +
     geom_point(color = 'green') +
     theme(legend.position = 'none')

p1 <- ggMarginal(p, type ='density', color = 'magenta', size = 1.5)
p1
```


```{r trend-alturas}

female_heights %>% ggplot(aes(mother, daughter)) +
                   geom_point(alpha = 0.5, color = 'magenta') + 
                   labs(x = 'Mothers height', y = 'Daughters height')
```

O coeficiente de correlação é definido por uma lista de pares, como a média de padronizada dos valores:

```{r correlation-R}

x <- female_heights$mother
y <- female_heights$daughter

rho <- mean(scale(x)*scale(y))
rho

correlation <- cor(x, y, method = 'pearson')
correlation
```

Nas aplicações mais gerais de data science, nós observamos que os dados tem variações aleatórias. Por exemplo, em muitos casos, nós não observamos os dados de toda a população de interesse, e sim uma amostra aleatória. Assim como a média e o desvio padrão amostrais, a correlação amostral é usada para estimar a correlação populacional. Isso implica que a correlação calculada é um resumo de uma variável aleatória.

```{r random-variavel}

R <- sample_n(female_heights, 25, replace = TRUE) %>%
  summarize(r = cor(mother, daughter), n = n())
R
```

R é uma variável aleatória. Nós podemos rodar a simulação de Monte Carlo para ver a sua distribuição.

```{r}

B <- 10^3
n <- 25
R <- replicate(B, {
  sample_n(female_heights, n, replace = TRUE) %>%
    summarize(r = cor(mother, daughter)) %>%
    pull(r)
})
```

```{r plot-MC}

ggplot(data = NULL, aes(x = R)) + 
  geom_histogram(binwidth = 0.1, fill = "#69b3a2", color = 'black')
```

Nós podemos ver que o valor esperado de R é o do a correlação populacional = `r round(mean(R), digits = 4)` e que tem um erro padrão de valor:

o erro do desvio padrão dos valores que a correlação pode assumir = `r sd(R)` 


Lembremos que qdo interpretarmos correlações, que elas derivam de amostras então suas estimativas tem incertezas. Como a correlação amostral tem uma média *iid*, o teorema central do limite também se aplica. Portanto, para grandes valores de n, a distribuição de R é aproximadamente normal com valor esperado de $\rho$. O desvio padrão que é complexo de se derivar pode ser calculado por:
$$
\sqrt \frac{1 - r^{2}}{n - 2}
$$

No nosso exemplo, anterior n = 25 não parece ser grande o suficiente para fazer aproximações boas:

```{r}

data.frame(R) %>%
  ggplot(aes(sample = R)) + 
  stat_qq(color = 'red') +
  geom_abline(color = 'red',size = 1, intercept = mean(R), slope = sqrt((1 - mean(R)^2)/(n - 2)))
```

```{r}

p <- female_heights %>%
     ggplot(aes(x = x)) +
     geom_histogram(binwidth = 0.5, aes(x = mother, y = ..density.., fill = "mother"), color = "#69b3a2") +
     geom_histogram(binwidth = 0.5, aes(x = daughter, y = -..density.., fill = "daughter"), color = "#404080") 

p     
```

```{r mother-averages}

sum(female_heights$mother == 60)
```

Temos  ` r sum(female_heights$mother == 64) `, mães que tem exatamente 60 polegadas de altura. Condicionando as espectativas e definindo estratos com valores similares de altura, iguais a 60 inches.

```{r conditional}

conditional_avg <- female_heights %>%
  filter(round(mother) == 60) %>%
  summarize(avg = mean(daughter)) %>%
  pull(avg)

conditional_avg
```

```{r boxplot-conditional}

female_heights %>% mutate(mother_strata = factor(round(mother))) %>%
  ggplot(aes(mother_strata, daughter, color = mother_strata)) +
  geom_boxplot() +
  geom_point() + scale_color_discrete(guide = FALSE)
```

```{r}

female_heights %>%
  mutate(mother = round(mother)) %>%
  group_by(mother) %>%
  summarize(daughter_conditional_avg = mean(daughter)) %>%
  ggplot(aes(mother, daughter_conditional_avg)) +
  geom_point()
```



```{r regression-line}

# calculate values to plot regression line on original data

mu_x <- mean(female_heights$mother)
mu_y <- mean(female_heights$daughter)
s_x <- sd(female_heights$mother)
s_y <- sd(female_heights$daughter)
r <- cor(female_heights$mother, female_heights$daughter)
m <- r * s_y/s_x # slope
b <- mu_y - m*mu_x # intercept b

# outra maneira de calcular a correlação entre x e y
# do meu livro de machine learning R

ro <- cov(female_heights$mother, female_heights$daughter)/(s_x*s_y)
c(r, ro)
c(m, b)
```
```{r female-regression}

female_heights %>%
  ggplot(aes(mother, daughter)) +
  geom_point(alpha = 0.5) +
  geom_abline(intercept = b, slope = m)
```



```{r}

var_rho <- (r^2)*100
var_rho
```

```{r}
r*s_y/s_x
y <- b + m*60
y
```

O altura esperada da filha, pode ser calculada usando a seguinte equação:

$y = b + mx$ com a inclinação $m = \rho \frac{\sigma_y}{\sigma_x}$ e a intersecção $b = \mu_y - m\mu_x$

```{r scatterplots, eval=FALSE, include=FALSE}


p1 <- ggplot(data = NULL, aes(x = mothers, y = sons)) + 
      geom_point(color = "#69b3a2")

p2 <-  ggplot(data = NULL, aes(x = mothers, y = daugthers)) + 
      geom_point(color = "#69b4a8")

p3 <-  ggplot(data = NULL, aes(x = fathers, y = sons)) + 
      geom_point(color = "#404080")

p4 <- ggplot(data = NULL, aes(x = fathers, y = daugthers)) + 
      geom_point(color = "#414181")

grid.arrange(p1, p2, p3, p4, ncol = 2)
```


```{r correlations, eval=FALSE, include=FALSE}
mothers <- female_heights$mother
length(mothers)
daugthers <- female_heights$daughter
length(daugthers)
fathers <- male_heights$father
length(fathers)
sons <- male_heights$son
length(sons)

r1 <- cor(mothers, daugthers)
r1
r2 <- cor(mothers, sons[-3])
r2
r3 <- cor(fathers[-3], daugthers)
r3
r4 <- cor(fathers, sons)
r4
```
```{r cor-mother-daugthers}

female_heights %>%
  mutate(z_mother = round((mother - mean(mother))/sd(mother))) %>%
  filter(z_mother %in% -2:2)  %>%
  ggplot()+
  stat_qq(aes(sample = daughter)) +
    facet_wrap(~ z_mother)
```

