---
title: "Gapminder"
output: html_notebook
---
---


## "Como a expectativa de vida (**lifeExp**) muda com o tempo (**year**) em cada país
(**country**)?"

---

```{r packages, include=FALSE}

library(modelr)
library(tidyverse)
```

```{r dataset, echo=FALSE}

data("gapminder")
str(gapminder)
```

```{r plot1, fig.align='center', fig.height=5, fig.width=8}

gapminder %>% 
  ggplot(aes(year, lifeExp, group = country)) +
    geom_line(alpha = 1/3)
```

Olhando o gráfico podemos dizer que no geral a expectativa de vida tem um crescimento forte, com algumas excessões, como podemos tratar estas tendências e olhar as características mais sutis. Vamos desembaraçar esse fatores ajustando um modelo com uma tendência linear. O modelo captura o crescimento constante ao longo do tempo, e os resíduos mostrarão o que restou.

Fazendo primeiramente para um único país:

* Nova Zelândia:

```{r filtering,fig.align='center', fig.height=5, fig.width=8 }

NZ <- filter(gapminder, country == "New Zealand")
NZ %>%
  ggplot(aes(year, lifeExp)) +
  geom_line(color = "blue") +
  ggtitle("Expectativa de vida - Nova Zelândia", subtitle = "dataset: gapminder")
```

### Broom: 

Broom define metódos tydy para extrair 3 tipos de estatísticas de um objeto.

1. **tidy()** : informações sobre as estimativas feitas pelo modelo e informações estatísticas relacionadas em um formato de data frame. - (Component level : *coeficientes, p-values*)

2. **augment()** : observações estatísticas - (Observation level: *fitted values, residuals*)

3. **glance()** : estatísticas do modelo - (Model Level: **)

```{r broom-tidy}
NZ_model <- lm(lifeExp ~ year, data = NZ)
NZ_model_statistics <- tidy(NZ_model)
NZ_model_statistics
```

```{r augment-broom}

augment(NZ_model)
```

```{r glance}

glance(NZ_model)
```








```{r NZ, fig.align='center', fig.height=5, fig.width=8}
NZ %>%
  add_predictions(NZ_model) %>%
  ggplot(aes(year, pred)) + 
  geom_line(color = "red") +
  ggtitle("Linear trend +")
```

```{r NZ-residuals, fig.align='center', fig.height=5, fig.width=8}

NZ %>%
  add_residuals(NZ_model) %>%
  ggplot(aes(year, resid)) +
  geom_hline(yintercept = 0, color = "white", size = 3) +
  geom_line() +
  ggtitle("Remaining pattern")
```

```{r aninhado}

by_country <- gapminder %>%
  group_by(country, continent) %>%
  nest()

by_country$data[[1]]
```

```{r function-model-lm}

country_model <- function(df){
  lm(lifeExp ~ year, data = df)
}
```

```{r model-byCountry}

#models <- map(by_country$data, country_model)

by_country <- by_country %>%
  mutate(model = map(data, country_model))
by_country
```

```{r filtering2}

by_country %>%
  filter(continent == "Europe")
```

```{r arrange}

by_country %>%
  arrange(continent, country)
```

```{r residuos-countries}

by_country <- by_country %>%
  mutate(resids = map2(data, model, add_residuals))
by_country
```

```{r residuals}

resids <- unnest(by_country, resids)
resids
```


```{r residuos2, fig.align='center', fig.height=5, fig.width=8}

resids %>%
  ggplot(aes(year, resid)) +
  geom_line(aes(group = country), alpha = 1/3) +
  geom_smooth(se = FALSE)
```


Fazer facetas por continente é particularmente revelador:

```{r facetas, fig.align='center', fig.height=5, fig.width=8}

resids %>%
ggplot(aes(year, resid, group = country, color = continent)) +
  geom_line(alpha = 1/3) +
  facet_wrap(~continent)
```

O pacote broom fornece um conjunto de funções gerais transformar modelos em dados **tidy**. O pacote bromm tem 3 principais funções, que são extrair informações do objeto que a função **lm** retorna e transforma-las numa versão amiga do **tidyverse**, data frame.

```{r broom}

library(broom)

by_country %>%
  mutate(glance = map(model, broom::glance)) %>%
  unnest(glance)
```

```{r glance2}

glance <- by_country %>%
  mutate(glance = map(model, broom::glance)) %>% 
  unnest(glance, .drop = TRUE)
glance
```

