---
title: "Regressão Linear"
output: html_notebook
---



## Introdução:

A regressão linear é uma técnica estatística usada para analisar e modelar relações lineares entre uma variável dependente e uma ou mais variáveis independentes. Se a relação entre as variáveis for linear, então uma linha reta pode ser ajusta aos dados para modelar a relação entre elas. A equação  de regressão linear (ou a equação para uma linha reta) bivariada toma a seguinte forma:

$$
Y = \beta_{0} + \beta_{1}X
$$
Sendo $Y$ a *variável dependente ou resposta*, $\beta_{0}$ a intersecção com o eixo Y, $\beta_{1}$ o coeficiente angular da reta.

A análise de regressão é uma técnica que permite estimar o comportamento médio, de uma variável resposta em relação a uma ou mais variáveis explicativas.Por exemplo, estimar a altura média dos filhos a partir da altura de seus pais, estimar quanto um motor pode consumir de combustível, baseado na sua potência média, etc.

## Estudo de caso: A altura é hereditária ?

A teoria e desenvolvimento das técnicas necessárias para conduzir a regressão, surgiram com o matemático, estatístico e antropólogo Francis Galton. Galton coletou, e estudou dados de altura entre familiares, com o objetivo de tentar entender a hereditariedade. Enquanto fazia seus estudos, ele desenvolveu os conceitos de **correlação** e **regressão**, como também de pares de dados que seguem uma distribuição normal. Ao estudar as estaturas de pais e filhos, Galton observou que filhos de pais com altura baixa em relação à média tendem a ser mais altos que seus pais, e filhos de pais com estatura alta em relação à média tendem a ser mais baixos que seus pais, ou seja, as alturas dos seres humanos em geral tendem a **regredir**  a média.



```{r dataset-packages, include=FALSE}

library(tidyverse)
library(HistData)
library(ggExtra)
data(GaltonFamilies)
options(digits = 5)
```

Vamos examinar o dataset e verificar a sua estrutura.

```{r dataset}

str(GaltonFamilies)
```

Neste dataset, temos 8 variáveis(as importantes para o nosso estudo são, pais, mães, filhos e filhas). Primeiro vamos criar 2 conjuntos de pares de dados, **pais - filhos (male)** e **mulheres - filhas (female)**

```{r males-group}

set.seed(1983)
galton.heights_male <- GaltonFamilies %>%
      filter(gender == "male") %>%
      group_by(family) %>%
      sample_n(1) %>%
      ungroup() %>%
      select(father, childHeight) %>%
      rename(son = childHeight)

str(galton.heights_male)     
```


```{r female-group}

set.seed(1983)
galton.heights_female <- GaltonFamilies %>%
      filter(gender == "female") %>%
      group_by(family) %>%
      sample_n(1) %>%
      ungroup() %>%
      select(mother, childHeight) %>%
      rename(daughter = childHeight)

str(galton.heights_female)    
```

Vamos dar uma olhada nas distribuições para ver se tem distribuições normais.

```{r hist-males}

p <- galton.heights_male %>%
     ggplot(aes(x = father, y = son)) +
     geom_point(color = 'green') +
     theme(legend.position = 'none')

p1 <- ggMarginal(p, type = 'hist', color = 'magenta', size = 1.5)
p1
```

```{r hist-females}

p <- galton.heights_female %>%
     ggplot(aes(x = mother, y = daughter)) +
     geom_point(color = 'green') +
     theme(legend.position = 'none')

p1 <- ggMarginal(p, type = 'hist', color = 'magenta', size = 1.5)
p1
```

Agora que olhamos as distribuições dos pares (pais/filhos e mães/filhas), vamos prosseguir fazendo um resumo estatístico destes pares.

```{r father-son}

galton.heights_male %>%
    summarize(mean(father), sd(father), mean(son), sd(son))
```

```{r scatterplot-males}
```


```{r scatterplot-males}
galton.heights_male %>%
  ggplot(aes(father, son)) + 
  geom_point(color = 'red', size = 4, alpha = 1) +
  geom_point(color = 'blue', size = 2.5, alpha = 1)
```


Podemos observar nesse gráfico, que a medida que altura do pai cresce a altura do respectivo filho também.
Vamos o resumo para os dados das mães/filhas.

```{r mother-daughter}
galton.heights_female %>%
    summarize(mean(mother), sd(mother), mean(daughter), sd(daughter))
```


```{r scatterplot-female}


galton.heights_female %>%
  ggplot(aes(mother, daughter)) + 
  geom_point(color = 'green', size = 4, alpha = 1) +
  geom_point(color = 'red', size = 2.5, alpha = 1)
```


O coeficiente de correlação
---

O coeficiente de correlação é definido para uma lista de pares, como o produto da média pelos valores padronizados.

Em notação do R, pode ser escrito assim:
```{r correlation-definition, eval=FALSE, include=FALSE}

rho <- mean(scale(x)*scale(y))
```

Calculando a correlação entre mães e filhas / pais e filhos.

```{r cor-female}

galton.heights_female %>%
    summarize(r_f = cor(mother, daughter)) %>% pull(r_f)
```

```{r cor-male}

galton.heights_male %>% 
  summarize(r_m = cor(father, son)) %>% pull(r_m)
```

Nos 2 conjuntos de dados, temos que as amostras dos pares pai/filho e mãe/filha, são variáveis aleatórias, onde podemos usar as médias, desvios padrões e correlações dessas amostras, para estimar as respectivas estatísticas populacionais.

Para verificar a distribuição da correlação, podemos usar a simulação de monte carlo e plotar a sua distribuição.

```{r cor-Mc}

B <- 10^4 # numero de simulações
n <- 50   # tamanho da amostra
R <- replicate(B, {
  sample_n(galton.heights_male, n, replace = TRUE) %>%
    summarize(r = cor(father, son)) %>%
    pull(r)
})
```

```{r qplot-R}
qplot(R, geom = "histogram", binwidth = 0.05, color = I('blue'))
```

Podemos ver que o valor esperado de R para a correlação populacional é:
```{r R-pop}

cat("R = ", mean(R), "\n")
cat("sigma R = ", sd(R), "\n")
```

Então, quando estivermos interpretando correlações é importante lembrar que, elas são estimadas de amostras experimentais (observadas), e portanto contém incertezas nas suas estimativas.

Vamos checar se a amostra é grande o suficiente para valer o teorema do central do limite.

```{r qq-plot}

data.frame(R) %>%
  ggplot(aes(sample = R)) +
  stat_qq() + 
  geom_abline(intercept = mean(R), slope = sqrt((1 - mean(R)^2)/(n - 2)))
```

```{r conditional-avg}

conditional_avg <- galton.heights_male %>%
  filter(round(father) == 72) %>%
  summarize(avg = mean(son)) %>%
  pull(avg)
  
conditional_avg  
```

$$
Y = \beta_{0} + \beta_{1}X                       \\
\beta_{0} = \mu_{y} - \beta_{1}\mu_{x}           \\
\beta_{1} = \rho \frac{\sigma_{y}}{\sigma_{x}}    \\
\rho = cor(x,y)
$$

```{r pai-filho}

x <- galton.heights_male$father
y <- galton.heights_male$son
fit <- lm(y ~ x, data = galton.heights_male)
coef(fit)
```
Podemos interpretar essa o coeficiente angular como, para cada predição da altura do filho aumenta com $\beta_{1}$ para cada uma polegada de aumento na altura do pai.

```{r mãe/filha}

x <- galton.heights_female$mother
y <- galton.heights_female$daughter
fit <- lm(y ~ x, data = galton.heights_female)
coef(fit)
```

* Distribuições bivariadas normais - se X é uma variável aleatória normalmente distribuída, Y também é variável aleatória normalmente distribuída, e a distribuição condicional de Y para qualquer $X = x$ é aproximadamente normal, então o par é aproximadamente bivariada normal.

```{r}
summary(fit)$r.squared*100
```

```{r plot-predictions}

galton.heights_male %>% ggplot(aes(father, son)) +
    geom_point() +
    geom_smooth(method = "lm")

```

```{r}
model <- lm(son ~ father, data = galton.heights_male)
predictions <- predict(model, interval = c("confidence"), level = 0.95)

data <- as.tibble(predictions) %>%
bind_cols(father = galton.heights_male$father)
ggplot(data, aes(x = father, y = fit)) +
  geom_line(color = "blue", size = 1) +
  geom_ribbon(aes(ymin = lwr, ymax = upr), alpha=0.2) + 
  geom_point(data = galton.heights_male, aes(x = father, y = son))
```


```{r assessment}

data("GaltonFamilies")
set.seed(1, sample.kind = "Rounding") # if you are using R 3.6 or later
galton <- GaltonFamilies %>%
    group_by(family, gender) %>%
    sample_n(1) %>%
    ungroup() %>% 
    gather(parent, parentHeight, father:mother) %>%
    mutate(child = ifelse(gender == "female", "daughter", "son")) %>%
    unite(pair, c("parent", "child"))

str(galton)
```

```{r assessment-tibbles}

galton %>% group_by(pair) %>%
           summarize(count = n(), cor = cor(parentHeight, childHeight)) %>%
           filter(cor == max(cor))
           
           
```

```{r}
galton %>% group_by(pair) %>%
           summarize(count = n(), cor = cor(parentHeight, childHeight)) %>%
           filter(cor == min(cor))
```

```{r }

father.daughter <- galton %>%
                   filter(pair == "father_daughter")
head(father.daughter)
x <- father.daughter$parentHeight
y <- father.daughter$childHeight
fit <- lm(y ~ x)
coef(fit)
```

